【裁判字號】    98,抗,219
【裁判日期】    980526
【裁判案由】    假扣押
【裁判全文】
臺灣高等法院臺中分院民事裁定  98年度抗字第219號
抗  告  人  甲○○
                        1號
相  對  人  合作金庫商業銀行股份有限公司
法定代理人  乙○○
上列當事人等間假扣押事件，抗告人對於台灣台中地方法院於民
國98年3月13日所為裁定提起抗告，本院裁定如下：
      主  文
原裁定對於抗告人部分廢棄。
相對人在原法院對抗告人聲請假扣押之部分駁回。
聲請及抗告費用關於抗告人部分由相對人負擔。
      理  由
一、本件相對人於原法院聲請意旨略以：抗告人於民國（下同）
    92年12月24日向伊借款新台幣（下同）2,200萬元，到期日
    為112年12月24日，惟僅繳息至97年12月23日，尚欠本金20,
    316,226元及其利息、違約金等，迭經催討，仍未清償，依
    約已失期限利益，經通知仍未繳納，有催告通知函可稽，設
    不即時聲請假扣押，顯有日後不能執行或甚難執行之虞，為
    保全日後之強制執行，願供擔保以代釋明，請准許就抗告人
    財產於1,200萬元之範圍內予以假扣押等語。
二、原法院以：相對人所主張之請求，依其所提出之借據可認已
    盡相當之釋明，又其主張之假扣押原因，雖未盡釋明之責，
    惟相對人既陳明願供擔保，應認足補釋明之不足，而准許相
    對人供擔保後，得為假扣押。
三、抗告意旨略以：本件債權債務關係，抗告人以坐落台中市○
    ○○路303號27樓房屋為相對人設定抵押權，相對人並未實
    行抵押權，即逕自假扣押抗告人之財產；況抗告人同意日後
    抵押物拍賣不足額清償時，願盡力清償云云。
四、按92年2月7日新修正之民事訴訟法第526條第1、2項，已將
    債權人雖未為假扣押原因之釋明，如就債務人所應受之損害
    已供法院所定之擔保時，得命假扣押之規定，修正為「請求
    及假扣押之原因，應釋明之。前項釋明如有不足，而債權人
    陳明願供擔保或法院認為適當者，法院得定相當之擔保，命
    供擔保後為假扣押。」。該第2項修正內容正與同條第l項規
    定「請求及假扣押之原因，應釋明之」規定相呼應。是請求
    及假扣押之原因，債權人如絲毫未予釋明，縱就債務人所應
    受之損害供法院所定之擔保，亦不得命為假扣押。而所謂假
    扣押之原因，即債務人有日後不能強制執行或甚難執行之虞
    或應在外國為強制執行者是也，同法第523條亦有明文。諸
    如債務人浪費財產、增加負擔、或就其財產為不利益之處分
    ，將達於無資力之狀態、或移往遠地、逃匿無蹤或隱匿財產
    等情形均屬之。債權人就假扣押之原因，依法有釋明之義務
    ，亦即需提出可使法院信其主張為大概為真實之證據，必待
    釋明有所不足，而債權人陳明願供擔保後，始得准為假扣押
    ；若債權人未釋明假扣押之原因，即不符假扣押之要件，尚
    不能因債權人陳明願供擔保，即認足補釋明之欠缺, 而為假
    扣押。最高法院著有96年度台抗字第519號、96年台抗字第
    809號裁定足參。
五、本件相對人就其所主張，固提出借據、借戶資料查詢單及催
    告書為釋明，然借據、借戶資料查詢單僅能証明假扣押「請
    求原因」之釋明。至對抗告人送達於「台中市○○區○○路
    226巷106弄17號」之催告書雖經郵務機關以查無該址退回，
    但依相對人所提出抗告人之戶籍謄本所載，亦載係因該門牌
    於93年7月l日整編之故，是亦難以該未能合法送達之催告書
    而遽認抗告人有移往他地或逃匿之情形。況抗告人辯稱其就
    本件債務曾提供抵押物供擔保，亦核與借據所載相符，相對
    人僅空言債權恐日後有不能執行或甚難執行之虞，但未提出
    任何與此相關之釋明資料，即難認已盡釋明之責。本院亦將
    抗告狀繕本送達相對人，並通知其表示意見，惟相對人迄未
    提出任何可即時調查之証據以為「假扣押原因」之釋明，揆
    諸前開說明，難認相對人已為釋明，其所為本件對抗告人假
    扣押之聲請，自不應准許。從而，抗告意旨指摘原裁定對其
    命假扣押不當，求予廢棄，於法有據，應由本院予以廢棄，
    爰改諭知如主文第二項所示。
六、據上論結，本件抗告為有理由，依民事訴訟法第492條、第
    95條、第78條，裁定如主文。
中    華    民    國    98    年    5     月    26    日
                  民事第六庭    審判長法  官  袁再興
                                      法  官  陳賢慧
                                      法  官  吳惠郁
以上正本係照原本作成。
再為抗告應以適用法規顯有錯誤為理由。
如提起再抗告者應於裁定送達後10日內向本院提出抗告理由狀（
須按照他造人數附具繕本）並繳納抗告裁判費新臺幣1,000元，
同時委任律師或具有律師資格之關係人為代理人。
                                      書記官  張惠彥
中    華    民    國    98    年    5     月    26    日
                                                      Ｖ


司法院資訊處製作；財團法人民間司法改革基金會備份。
